【裁判字號】    92,保險,2
【裁判日期】    920930
【裁判案由】    損害賠償
【裁判全文】
臺灣桃園地方法院民事判決  九十二年度保險字第二號
    原      告  明台產物保險股份有限公司
    法定代理人  乙○○
    訴訟代理人  丙○○
    被      告  甲○○
右當事人間請求損害賠償事件，本院於民國九十二年九月二十三日辯論終結，判決如
左：
    主      文
被告應給付原告新臺幣貳佰捌拾萬元，及自民國九十二年一月八日起至清償日止，按
年息百分之五計算之利息。
訴訟費用由被告負擔。
本判決於原告以新臺幣玖拾參萬肆仟元為被告供擔保後，得假執行。
    事      實
甲、原告方面：
壹、聲明：如主文第一項所示，並陳明願供擔保，請准宣告假執行。
貳、陳述：
一、被告未領有汽車駕駛執照，竟於民國八十九年十二月二十五日夜間，駕駛原告所
    承保之車牌號碼ＫＡ－六九一二號自用小客車，搭載訴外人陳志強與李樹藤，行
    駛於臺十五線南下車道往南方向行駛，行經臺十五線南下車道五十一公里時，被
    告本應注意車輛行駛時，行車速度依標誌或標線之規定，無標誌或標線者，在郊
    外道路時速不得超過六十公里，且其應注意車前狀況，並隨時採取必要之安全措
    施，當時並無不能注意之情形，卻以超過八十公里以上之高速行駛，致該車失控
    擦撞中央安全島後，猛力旋轉中將車上乘客即訴外人陳志強、李樹藤由後車窗玻
    璃彈出車外，該車再向斜前方衝向外側車道護欄，訴外人陳志強、李樹藤均因傷
    重送醫不治死亡，原告業已給付死亡保險金各新臺幣（下同）一百四十萬元予訴
    外人陳志強、李樹藤之繼承人，共計二百八十萬元，因被告為未領有駕駛執照駕
    車肇事之加害人，原告賠付上開款項後，依強制汽車責任保險法第二十七條第四
    款、道路交通管理處罰條例第二十一條第一項第一款之規定，取得向加害人即被
    告求償之權利，為此請求被告給付二百八十萬元，及自支付命令送達被告翌日（
    即九十二年一月八日）起至清償日止，按年息百分之五計算之利息，並陳明願供
    擔保，請准予宣告假執行。
參、證據：提出桃園縣警察局道路交通事故調查報告表、臺灣桃園地方法院檢察署檢
    察官起訴書、掛號函件收據影本、明台產物保險股份有限公司函各一份、臺灣桃
    園地方法院檢察署相驗屍體證明書、強制汽車責任險理賠金額確認書各二紙（以
    上均為影本）、強制汽車責任保險條款一份。
乙、被告方面：
壹、聲明：原告之訴駁回。
貳、陳述：伊確實沒有汽車駕駛執照，但是肇事當天並非伊駕駛車牌號碼ＫＡ－六九
    一二號自用小客車。
丙、本院依職權調閱本院九十一年度交易字第三三五號刑事判決卷宗全部。
    理      由
甲、程序方面：
    按訴狀送達後，原告不得將原訴變更或追加他訴，但擴張或減縮應受判決事項之
    聲明者，不在此限，民事訴訟法第二百五十五條第一項第三款定有明文。原告於
    起訴狀請求被告應給付原告二百八十萬元，及自九十一年七月二十一日起至清償
    日止，按年息百分之五計算之利息，嗣於九十二年九月二十三日言詞辯論期日，
    將利息之起算日減縮為自支付命令送達被告之翌日（即九十二年一月八日）起算
    ，此為減縮應受判決事項之聲明，揆諸上開規定，應予准許。
乙、得心證之理由：
壹、本件原告主張：被告未領有汽車駕駛執照，竟於八十九年十二月二十五日夜間，
    駕駛原告所承保之車牌號碼ＫＡ－六九一二號自用小客車，搭載訴外人陳志強與
    李樹藤，行駛於臺十五線南下車道往南方向行駛，行經臺十五線南下車道五十一
    公里時，被告本應注意車輛行駛時，行車速度依標誌或標線之規定，無標誌或標
    線者，在郊外道路時速不得超過六十公里，且其應注意車前狀況，並隨時採取必
    要之安全措施，當時並無不能注意之情形，卻以超過八十公里以上之高速行駛，
    致該車失控擦撞中央安全島後，猛力旋轉中將車上乘客即訴外人陳志強、李樹藤
    由後車窗玻璃彈出車外，該車再向斜前方衝向外側車道護欄，訴外人陳志強、李
    樹藤均因傷重送醫不治死亡，原告業已給付死亡保險金各一百四十萬元予訴外人
    陳志強、李樹藤之繼承人，共計二百八十萬元，因被告為未領有駕駛執照駕車肇
    事之加害人，原告賠付上開款項後，依強制汽車責任保險法第二十七條第四款、
    道路交通管理處罰條例第二十一條第一項第一款之規定，取得向加害人即被告求
    償之權利，為此請求被告給付二百八十萬元，及自支付命令繕本送達被告翌日（
    即九十二年一月八日）起至清償日止，按年息百分之五計算之利息等語。被告則
    以：肇事當天並非伊駕駛車牌號碼ＫＡ－六九一二號自用小客車等語，資為抗辯
    。
貳、本件原告主張被告未領有駕駛執照，被告及訴外人陳志強、李樹藤於前述時、地
    均在車牌號碼ＫＡ－六九一二號自用小客車上，因駕駛該車之人疏未注意車前狀
    況，及超速行駛，致該車失控擦撞中央安全島後，將車上之訴外人陳志強、李樹
    藤由後車窗玻璃彈出車外，致訴外人陳志強、李樹藤均因傷重送醫不治死亡，而
    原告已給付該等二人之繼承人死亡保險金各一百四十萬元，共計二百八十萬元一
    事，業據原告提出被告不爭執真正之桃園縣警察局道路通事故調查報告表、掛號
    函件收據影本、明台產物保險股份有限公司函各一份、臺灣桃園地方法院檢察署
    相驗屍體證明書、強制汽車責任險理賠金額確認書各二紙（均為影本）附卷可稽
    ，被告對此部分之事實並不爭執，且經本院調取本院九十一年度交易字第三三五
    號刑事卷宗全部核閱無誤，上開事實堪信為真實。被告雖抗辯稱：肇事當天並非
    伊駕駛車牌號碼ＫＡ－六九一二號自用小客車云云，惟查：
一、觀諸該部自用小客車毀損情形之照片（見臺灣桃園地方法院檢察署九十年度相字
    第四四號相驗卷第七十二頁至第七十四頁）可知，撞擊點最嚴重之處在車頂右側
    、水箱右側之撞擊點及後車廂由右後下向上之撞擊點，其次在右側車身由前側方
    向向前側至中部之車身滑行擦撞痕，又依照道路交通事故調查報告表內事故現場
    圖所示，撞擊點位在安全島前端及往前六點二公尺處二處，據此研判該車由車頭
    右前側撞擊安全島後即成猛力旋轉，在翻轉三百六十度之彈射中，將車內之乘客
    由破碎之後車窗彈出車外，而旋轉時以駕駛作為中軸，拋物力最小，再依照上開
    事故現場圖所示訴外人陳志強彈出車外距離該車旋轉後衝向外側車道護欄停放處
    約一百十公尺，另訴外人李樹藤則彈出護欄外至河邊對岸，而證人即現場目擊者
    邱政傑於偵查中證稱：在該車後方約十公尺處發覺被告，他本來縮著，後來自己
    坐起來等語（見上開相驗卷第六十二頁），而證人即到現場之拖吊車司機張耀中
    證述：在該車駕駛座旁發現一具大哥大，當時被告的妹妹打電話進來等語（見上
    開相驗卷第六十七頁背面），綜此研判，該車發生車禍事故時被告應為駕駛該部
    汽車之人。本件經臺灣桃園地方法院檢察署檢察官送法務部法醫研究所鑑定，鑑
    定結果與上開所述相同，有該所九十一年三月二十日法醫理字第０九一００００
    六六一號函附卷可稽（見上開相驗卷宗第一二四頁）。另外證人即承辦本件車禍
    事故之警員林柏欣於本件刑事案件審理中證稱：車禍發生後沒多久被告及其家屬
    有到警局製作筆錄時，訴外人陳志強之妻許素圓、其他家屬問他是否他開車的，
    被告默認，可能是車禍發生被告心理衝擊很大，那時被告表示出來的態度是自責
    反悔的態度，應該是被告開的車子，後來我替被告製作警訊筆錄時被告又否認是
    他開的車子等語，綜合上情以觀，應足以證明被告即為駕駛該自用小客車之人，
    被告抗辯稱其並未駕駛該部自用小客車，並不可採。
二、另觀諸道路交通事故調查報告表及現場照片（見上開相驗卷第八頁至第十六頁）
    可知被告所駕駛車輛車輪煞車痕長達四十三公尺，依照一般公路汽車煞車距離、
    行車速度對照表所示路面狀況為三年以上、行車速度時速八十公里，則煞車距離
    為三十四公尺，則被告當時煞車痕跡竟長達四十三公尺，可知車速已逾時速八十
    公里以上，再觀之上開現場照片所示之擦撞痕跡及車損照片可知，肇事當時之撞
    擊力甚大，且該車撞及中央安全島後，旋轉時之拋物力竟將車上之訴外人陳志強
    、李樹藤拋出該車外約一百十公尺處及護欄外河邊對岸，足見被告肇事當時之車
    速應係處於高速之狀態。
參、按汽車行駛於郊外道路時，行車時速不得超過六十公里，並應注意車前狀況，隨
    時採取必要安全措施，道路交通安全規則第九十三條第一項第一款、第九十四條
    第三項定有明文。而當時天候陰、夜間雖有路燈照明，視線昏暗不良、路面乾燥
    無缺陷、無障礙物，當時並無不能注意之情形等情狀，此有道路交通事故調查報
    告表附於上開相驗卷中可稽，被告仍於駕車以超過時速八十公里以上之高速行駛
    於前述路段，並疏未注意車前狀況，撞及中央安全島，致使訴外人陳志強、李樹
    藤彈出車外，傷重不治死亡，被告顯有過失堪以認定，綜上所述，被告為上開交
    通事故之加害人，原告為被告肇事時所駕駛自用小客車之保險人，原告已賠付訴
    外人陳志強、李樹藤死亡保險金各一百四十萬元，共計二百八十萬元，被告未領
    有駕駛執照駕車肇事，依強制汽車責任保險法第二十七條第四款、道路交通管理
    處罰條例第二十一條第一項第一款之規定，保險人即原告自得在給付範圍內，向
    加害人即被告求償。故原告請求被告應給付原告二百八十萬元，及自支付命令送
    達被告翌日（即九十二年一月八日）起至清償日止，按年息百分之五計算之利息
    為有理由，應予准許。
肆、原告陳明願供擔保請准為假執行之宣告，核無不合，爰酌定相當之擔保金額准許
    之。
伍、據上論結，本件原告之訴為有理由，依民事訴訟法第七十八條、第三百九十條第
    二項，判決如主文。
中      華      民      國    九十二    年      九      月      三十    日
                              臺灣桃園地方法院民事第二庭
~B審判長法官  邱瑞祥
~B      法官  張震武
~B      法官  張明儀
右為正本係照原本作成
如對本判決上訴須於判決送達後二十日內向本院提出上訴狀
中      華      民      國    九十二    年      十      月      一      日
~B法院書記官  黃文琪


司法院資訊處製作；財團法人民間司法改革基金會備份。
